最高法院刑事判決　　　　　　一○○年度台上字第六四六四號
上　訴　人　陳郁涵
上列上訴人因違反毒品危害防制條例等罪案件，不服台灣高等法
院台中分院中華民國九十九年九月六日第二審判決（九十九年度
上訴字第一七一○號，起訴案號：台灣南投地方法院檢察署九十
九年度偵字第三二三、六二七號），提起上訴，本院判決如下：
    主  文
上訴駁回。
    理  由
按刑事訴訟法第三百七十七條規定：上訴於第三審法院，非以判
決違背法令為理由，不得為之；是提起第三審上訴，應以原判決
違背法令為理由，係屬法定要件。如果上訴理由書狀並非依據卷
內訴訟資料，具體指摘原判決不適用何種法則或如何適用不當，
或所指摘原判決違法情事顯與法律規定得為第三審上訴理由之違
法情形不相適合時，均應認其上訴為違背法律上之程式，予以駁
回。又依刑事訴訟法第三百五十條、第三百六十一條、第三百六
十二條、第三百六十七條規定，不服地方法院之第一審判決而上
訴者，須提出上訴書狀，並應敘述具體理由，為上訴必備之程式
。倘所提出之書狀未敘述上訴理由，或僅曾以言詞陳述上訴理由
者，均應於上訴期間屆滿後二十日內補提理由書於第一審法院。
第一審法院經形式審查，認逾期未補提上訴理由者，應定期間先
命補正；逾期未補正者，為上訴不合法律上之程式，應以裁定駁
回。又雖已提出上訴理由，但所提非屬具體理由者，則無庸命其
補正，由第二審法院以上訴不合法律上之程式，判決駁回之。而
所謂具體理由，必係依據卷內資料具體指摘或表明第一審判決有
何採證認事、用法或量刑等足以影響判決本旨之不當或違法，而
構成應予撤銷之具體事由，始足當之。若僅空泛指摘原判決認事
用法不當或量刑過重、過輕云云，要難謂係具體理由，其據此提
起上訴，顯與第二審上訴制度旨在請求第二審法院撤銷、變更第
一審不當或違法之判決，以實現個案救濟之立法目的不相契合，
自難准許。本件原判決以上訴人陳郁涵不服第一審論其以如第一
審判決附表所示販賣第三級毒品共八罪，其中同附表編號１、２
之、２之、３之及編號３之所示五罪部分，每罪均處有
期徒刑一年六月；同附表編號４之、４之、４之所示三罪
部分，每罪均處有期徒刑二年八月，並就所犯八罪均諭知相關之
從刑，復定其應執行之刑為有期徒刑四年六月，並諭知應執行相
關從刑之判決，而於民國九十九年八月十七日具狀向原審法院聲
明上訴。但其上訴理由狀僅略稱：伊販賣毒品雖助長購買者對毒
品之依賴，難以戒絕，而為法理所不容。然伊當初係受朋友影響
，加上感情及工作均不順利，致情緒不佳，始販賣毒品，惟伊販
賣毒品所得僅少量金錢及免費施用毒品；且伊於勒戒期間已戒除
毒癮，並知所悔悟，伊於檢察官偵訊時，雖未誠實供出毒品來源
，但現願意徹底悔過，並供出毒品來源，請法院再給伊一次機會
，予以從輕量刑云云（見原審卷第九至十一頁），而指摘第一審
判決不當。是其上訴意旨無非以前述空泛之詞，對第一審量刑職
權之適法行使漫加指摘，顯非依據卷內資料具體指摘或表明第一
審判決有何採證認事、用法或量刑等足以影響判決本旨之不當或
違法，而構成應撤銷之具體事由。原判決因認上訴人之上訴不合
法定要件，而從程序上予以駁回，並不經言詞辯論為之，已詳敘
其法律上之依據；從形式上觀察，並無違背法令情形。上訴人上
訴意旨雖援引本院九十九年度台上字第五二○七號判決意旨謂：
現行刑事訴訟法就第二審上訴係採覆審制，與第三審上訴係採法
律審制度不同。第三審上訴理由限於原判決違背法令，第二審上
訴理由則不以此為限，兼及原判決認定事實錯誤之情形，故對於
第二審上訴之限制，自不能較第三審上訴為嚴格。而同法第三百
六十一條第二項修正本旨係在節制濫行上訴，本無意過度限制提
起第二審上訴，放任顯有不當或違法之第一審判決豁免於第二審
法院審查，致影響於當事人之訴訟權。倘上訴書狀已敘及第一審
判決認事、用法或量刑有不當或違法之事由，並非明顯抽象、空
泛或籠統指摘，且所指事由並非顯然不足據以撤銷、變更第一審
判決，基於國家刑罰權之正確實現及第二審上訴著重個案救濟之
精神，第二審法院審酌上訴是否合於法定具體理由要件時，自應
就上訴書狀所述理由及第一審判決之認事、用法或量刑等項，為
整體、綜合之觀察，不容偏廢，始符立法本旨。故上訴理由縱使
形式上未盡符合法定具體理由之嚴格要件，第二審法院仍應斟酌
第一審判決有無顯然於判決有影響之不當或違法，兼及是否有礙
於被告之權益，若認有此情形，即應認第二審上訴為合法，而予
以實體審理，以充分實現具體正義，而保障人民之訴訟權；必於
無此情形，始得以上訴不合法律上之程式，予以駁回。伊於第二
審上訴書狀中已載明願意供出毒品來源，則伊所為應有毒品危害
防制條例第十七條第一項減輕其刑規定之適用。然原審在未傳訊
伊之情形下，逕以伊上訴意旨僅謂願意供出毒品來源，但並未具
體陳述毒品來源為何人，亦無檢警機關因其供述而查獲其他正犯
或共犯之實據，遽認伊上訴為不合法律上程式，而予以駁回，自
屬不當。又伊於偵查中已坦承有交付毒品「Ｋ他命」予徐志偉之
事實，雖對徐志偉有無交付金錢，或所交付之金錢是否為販賣毒
品之價金有所爭執，但仍不失為自白；原判決竟謂伊並未於偵查
中自白如第一審判決附表編號４所示販賣毒品犯行，而認該部分
無毒品危害防制條例第十七條第二項自白減輕其刑規定之適用，
亦有未合等語。惟本院前述判決意旨，仍係以上訴理由書狀已大
致敘明第一審判決有認事、用法或量刑不當或違法之事由，並非
明顯抽象、空泛或籠統之指摘，或第一審判決顯然有足以撤銷、
變更之違法事由存在為前提。若非屬上述情形，仍不得曲解本院
上述判決意旨，而認其上訴為合法。本件上訴人於檢察官偵查中
及第一審均未供出毒品來源，亦無因而使檢警機關因其供述而查
獲其他正犯或共犯之情形，則第一審判決因而未依毒品危害防制
條例第十七條第一項規定減輕或免除其刑，於法並無不合。至上
訴意旨雖又謂其於偵查中已自白有第一審判決附表編號４所示販
賣毒品犯行，認該部分亦應依毒品危害防制條例第十七條第二項
規定減輕其刑。然第一審判決已明確認定上訴人並未於偵查中自
白上述販賣毒品犯行，並說明其何以認為上訴人此部分犯罪並無
上述減刑規定適用之理由綦詳（見第一審判決第七頁倒數第七行
至第八頁第八行）。而上訴人於第二審上訴書狀內亦未就上述二
部分事項（即供出毒品來源及偵查中自白販賣毒品）指摘第一審
判決有何違法或不當之情形，僅以抽象、籠統之詞，謂其事後已
知悔悟，願意供出毒品來源，請求從輕量刑云云。原判決因認其
上訴意旨僅係以前述空泛之詞，對第一審量刑職權之適法行使漫
加指摘，顯非依據卷內資料具體指摘或表明第一審判決有何採證
認事、用法或量刑等足以影響判決本旨之不當或違法，而構成應
撤銷之具體事由，乃以其上訴為不合於法律上程式，而予以駁回
，核與刑事訴訟法第三百六十一條第二項之規定無違。上訴意旨
無非憑一己之見，對於原判決適法之論斷，漫加指摘，並曲解本
院前述判決意旨，而自認其第二審上訴為合法，顯與法律規定得
為第三審上訴理由之違法情形不相適合。揆之首揭說明，其上訴
為違背法律上之程式，應併予駁回。
據上論結，應依刑事訴訟法第三百九十五條前段，判決如主文。
中    華    民    國  一○○  年   十一   月  二十三  日
                      最高法院刑事第四庭
                          審判長法官  洪  文  章  
                                法官  王  居  財  
                                法官  郭  毓  洲  
                                法官  韓  金  秀  
                                法官  沈  揚  仁  
本件正本證明與原本無異
                                      書  記  官  
中    華    民    國  一○○  年   十一   月  二十四  日
                                                     M